【裁判字號】    98,上訴,74
【裁判日期】    980224
【裁判案由】    違反毒品危害防制條例
【裁判全文】
臺灣高等法院臺中分院刑事判決          98年度上訴字第74號
上  訴  人
即  被  告  甲○○
上列上訴人因違反毒品危害防制條例案件，不服臺灣臺中地方法
院97年度訴字第4418號中華民國97年11月28日第一審判決（起訴
案號：臺灣臺中地方法院檢察署97年度毒偵字第4729號），提起
上訴，本院判決如下：
    主  文
上訴駁回。
    事  實
一、甲○○前因施用毒品案件，經法院裁定送觀察、勒戒、強制
    戒治及論罪科刑，最近一次，係於民國（下同）96年間，經
    台灣台中地方法院以96年度訴字第3231號判決判處有期徒刑
    9月確定，於97年5月31日執行完畢獲釋放。詎其仍不知警惕
    ，於施用毒品案件，經法院論罪科刑執行完畢獲釋放後之5
    年內，再基於施用第一級毒品之犯意，於97年7月23或24 日
    之晚間某時許，在其位於臺中縣外埔鄉○○路319號住處內
    ，以將第一級毒品海洛因摻於香菸內內，再以火點燃，而以
    口鼻吸食其煙氣之方式，施用第一級毒品海洛因1次。嗣於
    97年7月27日上午9時30分許，為警持台灣台中地方法院所核
    發之搜索票在前址查獲，並經其同意採尿送驗呈嗎啡陽性反
    應。
二、案經臺中縣警察局大甲分局報請臺灣臺中地方法院檢察署檢
    察官偵查起訴。
    理  由
一、上訴人即被告甲○○（下稱被告）未於本院審理期日到庭，
    僅具狀辯稱：伊尿液檢驗呈嗎啡反應，可能是在友人施用毒
    品時，伊不慎吸入所致云云。惟查，上開施用第一毒品海洛
    因事實，業據被告於警詢及原審均坦承不諱，且被告為警查
    獲所採集尿液，經送驗結果，呈嗎啡陽性反應，有中山醫學
    大學附設醫院檢驗科藥物檢測中心97年8月8日實驗編號第
    0000000號檢驗報告1紙在卷可證，堪認被告上開自白確與事
    實相符，足以採信，其於本院具狀辯，尚乏積極證據可供證
    明，非可採信。按施用第一、二級毒品為犯罪行為，毒品危
    害防制條例第10條定有處罰明文。故施用第一、二級毒品者
    ，依前揭規定本應科以刑罰。惟基於刑事政策，對合於一定
    條件之施用者，則依同條例第20條、第23條之規定，施以觀
    察、勒戒及強制戒治之保安處分。又毒品危害防制條例於92
    年7月9日修正公布，自93年1月9日施行，其中第20條、第23
    條將施用毒品之刑事處遇程序，區分為「初犯」及「5年內
    再犯」、「5年後再犯」。依其立法理由之說明：「初犯」
    ，經觀察、勒戒或強制戒治後，應為不起訴處分或不付審理
    之裁定；經觀察、勒戒或強制戒治執行完畢釋放後，「5年
    內再犯」者，因其再犯率甚高，原實施之觀察、勒戒及強制
    戒治既已無法收其實效，爰依法追訴或裁定交付審理。至於
    經觀察、勒戒或強制戒治執行完畢釋放後，「5年後再犯」
    者，前所實施之觀察、勒戒或強制戒治已足以遮斷其施用毒
    品之毒癮，為期自新及協助其斷除毒癮，仍適用「初犯」規
    定，先經觀察、勒戒或強制戒治之程序。從而依修正後之規
    定，僅限於「初犯」及「5年後再犯」二種情形，始應先經
    觀察、勒戒或強制戒治程序。倘被告於5年內已再犯，經依
    法追訴處罰，縱其第3次（或第3次以上）再度施用毒品之時
    間，在初犯經觀察、勒戒或強制戒治執行完畢釋放5年以後
    ，已不合於「5年後再犯」之規定，且因已於「5年內再犯」
    ，顯見其再犯率甚高，原實施觀察、勒戒或強制戒治，已無
    法收其實效，即應依該條例第10條處罰。至於第3次（或第3
    次以上）施用毒品之時間，是否宜有期間限制？以多久為適
    宜？則分屬刑事政策、專門醫學之範圍，非審判機關所能決
    定，有待循立法途徑解決（最高法院97年度第5次刑事庭會
    議決議）。而被告前因施用毒品案件，經法院裁定送觀察、
    勒戒、強制戒治及論罪科刑，於97年5月31日執行完畢獲釋
    放之事實，有臺灣臺中地方法院檢察署刑案資料查註紀錄表
    、臺灣高等法院被告前案紀錄表各1份附卷足憑，其於施用
    毒品案件經法院論罪科行執行完畢獲釋放後5年內，再犯毒
    品危害防制條例第10條之罪，事證明確，被告犯行，洵堪認
    定。
二、查海洛因係毒品危害防制條例第2條第2項第1款規定之第一
    級，是核被告所為，係犯同條例第10條第1項之施用第一級
    毒品罪。被告持有第一級毒品之低度行為，應為施用之高度
    行為所吸收，不另論罪。被告有事實欄所載科處有期徒刑及
    執行完畢紀錄，有台灣高等法院被告前案紀錄表在卷可佐，
    其於有期徒刑執行完畢後5年內，再故意犯本件有期徒刑以
    上之罪，依刑法第47條第1項之規定，構成累犯，並應加重
    其刑。原審依據上訴理由，適用毒品危害防制條例第10條第
    1項、刑法第11條前段、第47條第1項，並審酌被告前已有施
    用毒品前科，今再為施用，法治觀念之淡薄，然施用毒品究
    屬戕害自身健康之犯罪，被告施用毒品尚未造成他人明顯之
    危害，且於本院審理中已坦承犯行，犯後態度尚稱良好，並
    兼衡被告犯罪之動機、目的、手段、生活狀況及智識程度，
    其本次尿液中經檢出之嗎啡閾值僅569ng/ml，暨公訴人請求
    科以適當之刑等一切情狀，量處被告有期徒刑9月之刑。核
    其認事用法俱無不當，量刑亦稱允洽，被告猶執陳詞否認犯
    罪而提起上訴，非有理由，應駁回其上訴。
三、被告經合法傳喚，無正當理由不到庭，爰不待其陳述逕行判
    決。
據上論斷，應依刑事訴訟法第371條、第368條，判決如主文。
本案經檢察官乙○○到庭執行職務。
中    華    民    國    98    年    2     月    24    日
            刑事第七庭   審判長法  官 林  榮  龍
                               法  官 鄭  永  玉
                               法  官 江  錫  麟
以上正本證明與原本無異。
如不服本判決應於收受送達後十日內向本院提出上訴書狀，其未
敘述上訴理由者，並得於提起上訴後十日內向本院補提理由書（
均須按他造當事人之人數附繕本）「切勿逕送上級法院」。
                               書記官 鄧  智  惠
中    華    民    國    98    年    2     月    24    日
附錄論罪科刑法條：
毒品危害防制條例第10條：
  施用第一級毒品者，處6月以上5年以下有期徒刑。
  施用第二級毒品者，處3年以下有期徒刑。


司法院資訊處製作；財團法人民間司法改革基金會備份。
